臺灣臺南地方法院新市簡易庭民事判決
110年度新簡字第116號
原      告  王紹龍
訴訟代理人  何佳凌
被      告  蔡町町
            江米耶
上列當事人間請求損害賠償等事件，經本院於民國110年10月15
日言詞辯論終結，判決如下：
    主      文
原告之訴及假執行之聲請均駁回。
訴訟費用由原告負擔。
    事實及理由
壹、程序方面：
    按訴狀送達後，原告不得將原訴變更或追加他訴，但請求之
    基礎事實同一者，不在此限，民事訴訟法第255 條第1 項第
    2款定有明文。本件原告原起訴請求：一、被告丙○○應給付
    原告新臺幣（下同）40萬元，及自起訴狀繕本送達翌日起至
    清償日止，按週年利率百分之5計算之利息。二、被告丙○○
    應給付原告1萬元，及自起訴狀繕本送達翌日起至清償日止
    ，按週年利率百分之5計算之利息。三、願供擔保請准宣告
    假執行（見新司簡調卷第11頁）。嗣於訴狀送達後，追加甲○○為被告，並將訴之聲明變更為：一、被告應連帶給付原告
    40萬元，及自起訴狀繕本送達翌日起至清償日止，按週年利
    率百分之5計算之利息。二、被告丙○○應給付原告1萬元，及
    自起訴狀繕本送達翌日起至清償日止，按週年利率百分之5
    計算之利息。三、願供擔保請准宣告假執行（見新簡卷第12
    7頁至第135頁、第264頁）。經核原告追加被告甲○○部分，
    與原起訴請求主張之基礎事實，均係基於同一侵權行為所生
    糾紛之事實，其基礎事實同一，無礙被告甲○○之防禦及訴訟
    之終結，揆諸前揭規定，自應予准許。
貳、實體方面：
一、原告起訴主張：原告與被告蔡町町於民國107年結識，並交
    往成為男女朋友，因被告丙○○欲投資訴外人林軒毅所主導之
    「HYIP」投資案，故要求原告於107年6月13日轉交20萬元投
    資款予訴外人林軒毅，訴外人林軒毅並簽發本票1紙予被告
    丙○○作為投資憑證。嗣原告與被告丙○○因感情不睦而於107
    年分手，惟於107年12月間，被告丙○○竟持上開本票向原告
    索討金錢，經原告表示該筆款項與其無關後，竟遭被告丙○○
    向檢警單位誣告原告詐欺，致原告之個人帳戶遭列為警示帳
    戶，被告2人復持報案三聯單照片，分別張貼於網路平臺臉
    書（Facebook）個人塗鴉牆首頁及「爆料公社」之網頁，並
    以「詐騙」等字眼詆毀原告，被告甲○○更以通訊軟體LINE對
    原告為言語騷擾，並藉端向原告所求精神損害費用（下稱系
    爭行為），原告經被告2人之滋擾及公布私人資料，已造成
    個人名譽有重大損害，生活及精神狀況亦受嚴重干擾；另被
    告丙○○曾於107年7月13日向原告表示急用1萬元，原告因此
    借款1萬元予被告丙○○，屢經催討，迄今尚未返還，爰分別
    依民法第184條第1項前段、第195條第1項及同法第民法第47
    4條第1項之規定，請求被告連帶給付精神慰撫金40萬元及被
    告丙○○應返還借款1萬元，而提起本件訴訟等語。並聲明：㈠
    被告應連帶給付原告40萬元，及自起訴狀繕本送達翌日起至
    清償日止，按週年利率百分之5計算之利息。㈡被告丙○○應給
    付原告1萬元，及自起訴狀繕本送達翌日起至清償日止，按
    週年利率百分之5計算之利息㈢願供擔保請准宣告假執行。
二、被告方面：
　㈠被告丙○○則以：原告根本沒有受到任何損害，且原告所起訴
    之事實，都已經被地檢署檢察官為不起訴處分；且原告所匯
    款之1萬元，係因伊與被告共同出遊，先墊付款項，而要求
    被告還款所致，並非伊向原告借款等語置辯。並聲明：原告
    之訴及假執行之聲請均駁回。
　㈡被告甲○○辯以：伊否認有何侵權行為，原告舉證不足等語置
    辯。並聲明：原告之訴及假執行之聲請均駁回。
三、原告主張被告2人侵害其名譽權，且被告丙○○向其借款1萬元
    ，並已交付借款之事實，既均為被告2人所否認，因此本件
    應探究者為：❶原告主張被告2人侵害其名譽權，是否有理由
    ？倘有理由，則原告依民法第184條第1項前段、第195條第1
    項，請求被告2人連帶賠償精神慰撫金40萬元，有無理由？❷
    另被告丙○○是否有於107年7月13日向原告借款1萬元？茲析
    述如下：
  ㈠原告主張被告2人侵害其名譽權洵屬無據，從而原告主張被告
    2人連帶賠償精神慰撫金40萬元部份，為無理由：
  ⒈按大法官釋字第509號解釋闡釋人民言論自由之基本權利應受
    最大限度之維護，但為兼顧對個人名譽及公共利益之保護，
    法律得對言論自由依其傳播方式為合理之限制。刑法第310 
    條第1 項及第2項之誹謗罪係保護個人法益而設，同條第3項
    前段規定係對言論內容與事實相符者予以保障。行為人雖不
    能證明言論內容為真實，但依其所提證據資料，認為行為人
    有相當理由確信其為真實者，即不能以誹謗罪之刑責相繩。
    旨在衡平憲法所保障之言論自由與名譽等基本人權而為規範
    性之解釋，屬因基本權衝突所為具有憲法意涵之法律原則，
    為維護法律秩序之整體性，就違法性價值判斷上趨於一致，
    在民事責任之認定上，亦應考量上開解釋所揭櫫之概念及刑
    法第310條第3項、第311條除外規定，作為侵害名譽權行為
    阻卻不法事由之判斷準據。又言論可分為「事實陳述」及「
    意見表達」，前者有真實與否之問題，具可證明性，行為人
    倘就事實陳述之言論，經合理查證，且依查證所得資料，有
    相當理由確信其為真實者，縱事後證明所言與事實不符，亦
    不能令負侵權行為之損害賠償責任；倘依行為人所舉客觀事
    證，足認於發表該言論當時，有相當理由確信其為真實者，
    亦同，而意見表達之言論，乃行為人表示自己之見解或立場
    ，屬主觀價值判斷之範疇，無真實與否可言，行為人對於可
    受公評之事，如未使用偏激不堪之言詞而為意見表達，可認
    係善意發表適當評論者，不具違法性，非屬侵害他人之名譽
    權，亦不負侵權行為之損害賠償責任（最高法院109年度台
    上字第427號判決意旨參照）。
  ⒉經查，原告主張被告2人有系爭行為，業據其提出臉書、LINE
    對話紀錄翻拍照片等資料為證（見新簡卷第137頁至第139頁
    、第143頁至第157頁、第165頁至第215頁），而被告2人對
    此客觀事實並未加以爭執，就此部分事實自堪信為真實。惟
    細繹原告所提出之照片資料，無非係被告丙○○對於原告邀約
    投資之行為提出質疑，而屬被告丙○○個人價值判斷之主觀意
    見，或係被告甲○○因聽聞被告丙○○曾將投資款交付予原告後
    無法取回，透過LINE與原告商議還款未果後，在臉書上就原
    告之行為提出質疑，此亦為被告甲○○主觀之價值判斷，因此
    被告2 人在其等臉書貼文中，對於被告丙○○投資之事實及經
    過提出敘述，並加註主觀之評論，既屬可受公評之事所寫之
    適當評論，縱然貼文中有出現「騙錢」或類似之字眼，仍可
    構成名譽侵權者之阻卻違法事由，是原告主張被告2人之系
    爭行為係不法侵害其名譽權云云，自非可採；佐以，原告就
    被告2人之系爭行為，亦曾提出刑事告訴，嗣經檢察官偵查
    後，以臺灣臺南地方檢察署109年度偵字第20194、20195號
    為不起訴處分，並經臺灣高等檢察署臺南分署以110年度上
    聲議字第559號駁回本件原告之再議而確定（下稱系爭刑事
    案件），亦經本院調閱系爭刑事案件全案卷宗核閱無訛，益
    徵原告主張被告2人之系爭行為侵害其名譽權，洵屬無據，
    從而原告主張被告2人應連帶賠償精神慰撫金40萬元部份，
    為無理由，應予駁回。
  ㈡原告無法證明其於107年7月13日所匯款之1萬，係被告丙○○向
    其借貸之款項，故原告主張被告應返還1萬元部份，為無理
    由：
  ⒈按稱消費借貸者，謂當事人一方移轉金錢或其他代替物之所
    有權於他方，而約定他方以種類、品質、數量相同之物返還
    之契約，民法第474條第1項定有明文。準此，消費借貸於當
    事人間必本於借貸之意思合致，而有移轉金錢或其他代替物
    之所有權於他方之行為，始得當之。是以消費借貸，除有金
    錢之交付外，尚須本於借貸之意思而為交付，方克成立。倘
    當事人主張與他方有消費借貸關係存在者，自應就該借貸意
    思互相表示合致及借款業已交付之事實，均負舉證之責任，
    其僅證明有金錢之交付，未能證明借貸意思表示合致者，仍
    不能認為有該借貸關係存在。又民事訴訟如係由原告主張權
    利者，應先由原告負舉證之責，若原告先不能舉證，以證實
    自己主張之事實為真實，則被告就其抗辯事實即令不能舉證
    ，或其所舉證據尚有疵累，亦應駁回原告之請求（最高法院
    17年上字第917號判例參照）。本件原告主張有於107年7月1
    3日交付借款1萬元予被告丙○○一節，既為被告丙○○所否認，
    原告自應就此部分之主張負舉證責任。
  ⒉原告主張有依被告蔡町町之指示匯款10萬元至台新國際商業
    銀行帳號為00000000000000號之帳戶內（下稱系爭匯款），
    並於備註欄加註「給旌旌」，固據其提出存摺交易往來明細
    為證（見新簡卷第95頁），雖被告丙○○坦認「旌旌」為其綽
    號（見新簡卷第42頁），惟交付金錢之原因多端，尚難僅憑
    系爭匯款資料遽認原告與被告丙○○存有消費借貸關係之事實
    ；參以，原告雖聲請傳喚上開帳戶之申請人乙○○到庭作證，
    惟證人乙○○於本院時具結證稱：因為丙○○是伊好友，丙○○向
    伊表示原告要還錢，但有些帳戶有手續費之優惠，但丙○○剛
    好都沒有這些帳戶，而伊剛好有台新銀行的帳戶，且還是電
    子帳戶，可以立刻查詢原告有無匯款，因此伊才提供帳戶供
    原告匯款還給丙○○等語綦詳（見新簡卷第236頁至第237頁）
    ，是由證人乙○○之證述內容，亦難以採為對原告有利之認定
    。此外，原告復未能提出其他事證以實其說，則其主張被告
    丙○○有向其借款1萬元云云，洵非可採
四、綜上所述，被告2人雖有為系爭行為，但已符合阻卻違法事
    由，無法令被告2人負侵權行為責任，又原告未能舉證證明
    其與被告丙○○間有1萬元之消費借貸關係存在，從而，原告
    依民法第184條第1項前段、第195條第1項及同法第474條第1
    項之規定，請求被告2人連帶賠償精神慰撫金40萬元及被告
    丙○○給付1萬元，均為無理由，均應予駁回。又原告之訴既
    經駁回，其假執行之聲請亦失其所據，應併予駁回。　
五、本件為判決基礎之事證已臻明確，兩造其餘攻擊防禦方法及
    舉證，經本院斟酌後，認為均不足影響本判決之結果，爰不
    逐一論列，附此敘明。
六、訴訟費用負擔之依據：民事訴訟法第78條。
中　　華　　民　　國　     110   　年　　11　    月   　
12       日
　　　　　　　　　新市簡易庭     法        官   施志遠
以上正本係照原本作成。
如不服本判決，應於判決送達後20日內，向本院提出上訴狀並表
明上訴理由（須附繕本）。如委任律師提起上訴者，應一併繳納
上訴審裁判費。
中　　華　　民　　國　　110 　年　　11　　月　　15　　日
             　                                            書  記  官   李慈容